【裁判字號】    89,訴,1164
【裁判日期】    890814
【裁判案由】    損害賠償
【裁判全文】
臺灣臺中地方法院民事判決  八十九年度訴字第一一六四號
    原      告  竣申股份有限公司
    法定代理人  丙○○
    訴訟代理人  戊○○
    被      告  乙○○
                鈺達工業有限公司
    法定代理人  丁○○
    訴訟代理人  乙○○
    被      告  甲○○
右當事人間請求損害賠償事件，本院判決如左：
    主      文
原告之訴及假執行之聲請均駁回。
訴訟費用由原告負擔。
    事      實
甲、原告方面：
一、聲明：
（一）被告應連帶自民國八十八年十一月三日起（即查封日）至啟封日止，每月給付
      原告新臺幣（下同）五十一萬七千八百一十元及自起訴狀繕本送達翌日起至清
      償日止，按年息百分之五計算之利息。
（二）願供擔保請准宣告假執行。
二、陳述：
（一）緣原告即設於台中縣大甲鎮○○○路二之五號之竣申有限公司係於八十八年十
      月二十六日取得經濟部核准設立之合法公司，並取得公司執照，原告於取得公
      司執照後即開始營業，在營業期間與被告並無財務往來或糾葛，詎被告乙○○
      、鈺達工業有限公司竟於八十八年十一月三日向鈞院聲請強制執行，查封原告
      於八十八年十月十四日向金圓盛股份有限公司（下稱金圓盛公司）所購買之堆
      高機一台、電鍍機台二台、冷氣機一台、貨櫃屋一只及貨車一輛（下稱系爭動
      產），由於系爭動產已非屬訴外人金圓盛公司所有，則因被告之查封，已使原
      告之權益及商譽受有損害，且原告所擬擴充機組設備也受阻無法擴充而受有損
      害。
（二）被告明知上開機器均置於台中縣大甲鎮○○○路二之五號原告公司中，非屬金
      圓盛公司所有，竟假借查封程序，致使原告受有損害，而原告所受之損害為何
      ，分述如下：原告於八十八年十月間向訴外人金圓盛公司購買上開機器後，即
      於同年十一月份開始營業，八十八年十一月、十二月份之營業收益金額各為新
      台（下同）三百五十九萬二千二百七十七元、一百七十九萬六千一百三十八元
      （即每月營業收益金額），然因被告於八十八年十一月三日之查封行為，致使
      原告之商譽受損，導致營業額下降，收益金額逐月減縮，八十九年一月份、二
      月份之營業收益均各降為二百五十五萬六千六百七十七元、一百二十七萬八千
      三百三十八元。與八十八年十一月、十二月兩個月之營業收益相較，折算出原
      告每月營業收益減少五十一萬七千八百元，爰依侵權行為之法律關係請求被告
      連帶自查封日起至啟封日止每月所損失之營業利益五十一萬七千八百元。
三、證據：提出買賣契約書一份、發票六紙、經濟部公司執照一份、本院民事執行處
    通知一份、營業人銷售額與稅額申報書四份、亞太商業銀行存摺明細一份、存證
    信函一份、臺灣臺中地方法院檢察署檢察官不起訴處分書一份（均係影本）為證
    。
乙、被告方面：
一、聲明：如主文所示，並陳明如受不利判決，願供擔保請准宣告免為假執行。
二、陳述：
（一）被告乙○○、鈺達工業有限公司部分：
      被告乙○○、鈺達工業有限公司均係金圓盛公司之債權人，並已合法取得執行
      名義，而金圓盛公司之公司登記地址雖設在台中縣大甲鎮○○路○段一四三號
      ，然實際之營運地址係在台中縣大甲鎮○○○路二之五號，並在該處設有公司
      看板，系爭機器確係屬金圓盛公司所有，被告乙○○、鈺達工業有限公司於八
      十八年十一月三日聲請法院查封時，金圓盛公司仍在上址營運，系爭動產仍由
      該公司保管使用中，查封時金圓盛公司未提出異議，且金圓盛公司之實際負責
      人即該公司董事林金郎、該公司董事長林志強均在場，該公司之董事長及各股
      東均未更換，亦未辦理解散登記，顯示金圓盛公司仍繼續營運中，客觀情形，
      縱善良管理人亦會誤認系爭動產為金圓盛公司所有，被告乙○○、鈺達工業有
      限公司與執行法院更均無從得知原告與金圓盛公司有私相讓渡系爭動產之情事
      ，法院依法查封並無不合。
（二）被告甲○○部分：
      被告甲○○雖向法院聲請假扣押，然在強制執行程序實施前，已撤回該假扣押
      強制執行之聲請，故並未有何侵權行為，致侵害原告權利。
三、證據：提出指封切結、查封筆錄各一份（影本），並聲請訊問證人林志強。
丙、本院依職權調閱本院八十八年度執字第一九八九五號、第一九０四二號及十八年
    度執全字第四二七四號（假扣押案號八十八年度裁全字第七０二七號）民事執行
    卷宗；另向主管機關調取金圓盛公司之公司變更登記事項卡。
      理    由
一、本件原告主張系爭動產雖原為訴外人金圓盛公司所有，然因金圓盛公司已於八十
    八年十月十四日將系爭動產出售予原告，原告於取得公司執照後即在金圓盛公司
    原址經營業務，詎因金圓盛公司對被告負有債務，而遭被告乙○○、鈺達工業有
    限公司向本院聲請強制執行程序而查封系爭動產，被告甲○○亦向法院聲請強制
    執行，但查封時系爭動產所有權已屬原告所有，原告與被告間亦無債務關係，因
    被告於聲請法院強制執行時，誤原告所有之系爭動產為金圓盛公司所有，或基於
    故意，而為錯誤之查封，是被告之前述查封行為已造成原告之損害，被告自應依
    民法第一百八十五條之規定負連帶損害賠償責任。又相較於系爭動產遭查封前後
    原告公司營業收益，折算出查封後原告每月營業收益減少五十一萬七千八百元，
    原告自得在啟封前按月請求被告連帶給付該部分損失及法定遲延利息等語。
二、被告乙○○、鈺達工業有限公司則以渠等二人於八十八年十一月三日聲請強制執
    行時，金圓盛公司仍在上址營業，系爭動產仍由金圓盛公司保管使用中，查封時
    金圓盛公司未提出異議，且金圓盛公司之實際負責人即該公司董事林金郎、該公
    司董事長林志強均在場，又該公司之董事長及各股東均未更換，亦未辦理解散登
    記，顯示金圓盛公司仍繼續營運中，客觀情形，縱善良管理人亦會誤認系爭動產
    為金圓盛公司所有，渠等二人與執行法院更均無從得知原告與金圓盛公司有私相
    讓渡系爭動產之情事等語資為抗辯；被告甲○○則抗辯伊雖曾向法院聲請假扣押
    ，然在強制執行程序實施前，已撤回該假扣押強制執行之聲請，故並未有何侵權
    行為，致侵害原告權利之情等語。
三、原告主張之事實，固提出買賣契約書一份、發票六紙、經濟部公司執照一份、本
    院民事執行處通知一份、營業人銷售額與稅額申報書四份、亞太商業銀行存摺明
    細一份、存證信函一份、臺灣臺中地方法院檢察署檢察官不起訴處分書一份（均
    係影本）為證，然為被告所否認，姑且不論系爭動產之所有權歸屬，本件所應審
    究者為被告所為強制執行程序是否基於故意或過失，茲分述如下：
（一）被告甲○○辯稱伊雖曾向法院聲請假扣押執行，然在強制執行程序實施前，即
      已撤回該假扣押之強制執行，故對原告並無侵權行為，亦未侵害原告權利，自
      無故意或過失可言之事實，為原告所不爭執，並經本院調閱本院八十八年度執
      全字第四二七四號、八十八年度裁全字第七０二七號民事執行卷宗核對屬實，
      則被告甲○○上開所辯對於原告之損害並無故意或過失等情，應屬可採。
（二）被告乙○○、鈺達工業有限公司抗辯渠等二人係分於八十八年八月二十七日、
      八十八年九月十日即以債權人名義依法向本院聲請對訴外人金圓盛公司所有之
      財產為強制執行，並於八十八年十一月三日至原位於台中縣大甲鎮○○○路二
      之五號金圓盛公司之實際經營地址查封系爭動產，查封時金圓盛公司之實際負
      責人即該公司董事林金郎、該公司董事長林志強均在場，林金郎並在查封筆錄
      上簽名之事實，業經提出查封筆錄及指封切結（均為影本）各一份為證，且為
      原告所不爭執，並經本院調取本院八十八年度執字第一九八九五號、第一九０
      四二號民事執行卷宗審閱無訛，自堪信為真實。而被告乙○○、鈺達工業有限
      公司另辯稱至現場查封時，金圓盛公司仍在上址營業，並無將公司轉移與原告
      之跡象，系爭動產仍由金圓盛公司保管使用中，查封時金圓盛公司未提出異議
      ，且金圓盛公司之之董事長及各股東均未更換，亦未辦理公司解散登記，顯示
      金圓盛公司仍繼續營運中，客觀情形，縱善良管理人亦會誤認系爭動產為金圓
      盛公司所有，渠等二人與執行法院更均無從得知原告與金圓盛公司有私相讓渡
      系爭動產之事實，雖為原告否認，且證人林志強已到庭證稱：查封時曾向查封
      人員陳稱系爭動產非其所有云云。然查：１、金圓盛公司迄今尚未辦理解散登
      記或經撤銷公司登記之情，業據本院函經濟部中部辦公室查證屬實，有經濟部
      中部辦公室八十九年五月二十日經八九中辦三管字第０八八九五０號書函一份
      在卷足憑，而證人林志強於本院審理時亦證稱：在查封後，仍在原告所稱上開
      金圓盛公司舊址，以系爭動產繼續生產等語，再觀之執行卷宗所附之查封筆錄
      上之債務人及保管人欄內，確有金圓盛公司實際負責人林金郎之簽名，且查封
      筆錄上並未有林志強、林金郎提出異議事項之記載，則上開證人林志強所稱查
      封時曾對查封人員陳稱系爭動產非屬其所有云云，顯屬無稽，委無足取。２、
      查認定動產所有權之歸屬，原則上應推定客觀或外觀上占有動產之人為所有權
      人，執行法院為查封時亦本此原則作為應否查封之參考，至查封後，第三人爭
      執占有人之所有權，則應由該第三人提起第三異議之訴。被告乙○○、鈺達工
      業有限公司聲請法院強制執行而查封系爭動產行為，乃正當權利之行使，且因
      債務人金圓盛公司、林金郎、林志強當場未表示異議，外觀上系爭動產猶在金
      圓盛公司、林金郎、林志強等人之占有使用狀態下，法院依法查封並無不合，
      被告乙○○、鈺達工業有限公司客觀上因無從得知原告已在同址設立，自難謂
      被告乙○○、鈺達工業有限公司之聲請查封行為有何過失可言。況強制執行法
      第十七條明定，執行法院如發現債權人查報之財產確非債務人所有，應令債權
      人另行查報，於強制執行開始後發現者，應由執行法院撤銷其執行處分，系爭
      動產既已由法院核准查封，即可明認從外觀無從判明係原告所有，否則法院不
      可能查封，故被告乙○○、鈺達工業有限公司之依法定程序聲請查封，主觀上
      並過失，亦無「應注意，能注意而不注意」之情形。３、綜上所述，縱原告主
      張被告乙○○、鈺達工業有限公司上開查封行為而受有損害之事實係屬真正，
      然因被告乙○○、鈺達工業有限公司對原告之損害並不具故意或過失，自無須
      負損害賠償責任。
三、按第三人所有之財產，如有足以信其屬債務人所有之正當理由，則請求查封之債
    權人，尚不得謂之有過失，最高法院著有四十九年台上字第二三二三號、五十四
    年台上字第一五二三號判例足參；再按民法第一百八十五條之共同侵權行為，係
    以故意或過失不法侵害他人權利為要件。本件被告乙○○、鈺達工業有限公司抗
    辯渠等二人所為查封行為，係依法定程序為之，並無任何故意過失可言，已如前
    述，則原告對其主張就被告乙○○、鈺達工業有限公司之查封行為有如何之故意
    或過失，自應負舉證責任，然原告並未能提出其他積極證據，證明被告乙○○、
    鈺達工業有限公司就其商譽受損有何加害行為之不法情事，尚難僅以被告乙○○
    、鈺達工業有限公司查封系爭動產行為，即認定被告乙○○、鈺達工業有限公司
    對原告有侵權行為。本件被告乙○○、鈺達工業有限公司之查封行為既無故意或
    過失，而被告甲○○對原告亦無侵權行為之情事，從而，原告依民法第一百八十
    五條共同侵權行為之法律關係，請求被告連帶給付侵權行為之損害賠償，自屬無
    據，應予駁回。
四、原告之訴既經駁回，其假執行之聲請已失所附麗，應併予駁回。
五、本件事證已臻明確，兩造其餘攻擊防禦方法及舉證，因與判決基礎不生影響，爰
    不一一論述，附此敘明。
六、據上論結，本件原告之訴為無理由，依民事訴訟法第七十八條，判決如主文。
中      華      民      國    八十九    年      八      月     十四     日
                                    臺灣臺中地方法院民事第四庭
~B法      官  王世華
右為正本係照原本作成
如不服本判決，應於判決送達後二十日內，向本院提出上訴狀。
中      華      民      國    八十九    年      八      月     十四     日
~B法院書記官


司法院資訊處製作；財團法人民間司法改革基金會備份。
